臺灣高等法院臺中分院刑事判決
111年度上易字第457號
上  訴  人  
即  被  告  胡瑩宜
指定辯護人  本院公設辯護人  陳秋靜
上列上訴人因妨害自由案件，不服臺灣臺中地方法院110年度易
字第2427號，中華民國111年4月8日第一審判決（起訴案號：臺
灣臺中地方檢察署110年度偵字第35091號），提起上訴，本院判
決如下：
  主  文
上訴駁回。
  事實與理由
一、本案經本院審理後，認一審判決認事用法及量刑均無不當，
    應予維持，並引用一審判決記載之事實、證據及理由（如附
    件）。
二、上訴人即被告胡瑩宜並未提出何有利辯解，僅稱案發時伊係
    基於自衛動機始執持鐵錘，辯護人則為被告辯稱告訴人陳○○
    並未因被告執持鐵錘而心生畏懼云云，然查被告恐嚇及公然
    侮辱犯行已經原審法院詳予論述說明，並有錄影畫面等在卷
    可證。綜觀全卷，告訴人與被告於案發日僅係因停放機車問
    題而有言語爭執，告訴人並無何侵害被告行為，被告所辯伊
    係基於自衛動機云云，自無可採。又告訴人於警訊陳稱「主
    要考慮要不要躲，心理沒有深刻感到害怕」，是告訴人自非
    全未心生畏懼，辯護人此部分所辯亦無可採；本院審酌被告
    犯罪動機、所致損害及迄未獲告訴人宥恕等，認原審量刑尚
    屬妥適，被告上訴並無理由，應予駁回。
三、據上論斷，應依刑事訴訟法第373條、第368條，判決如主文
    。
本案經檢察官鄒千芝提起公訴，檢察官林蓉蓉到庭執行職務。
中　　華　　民　　國　　111 　年　　7 　　月　　13　　日
            刑事第九庭　  審判長法　官　紀  文  勝
                                法　官　賴  妙  雲
                                法　官　姚　勳　昌
以上正本證明與原本無異。             
不得上訴。
                                書記官  溫  尹  明
　　　　　　　　　　　　　　　　
中　　華　　民　　國　　111 　年　　7 　　月　　13　　日

附件：
臺灣臺中地方法院刑事判決
110年度易字第2427號
公　訴　人　臺灣臺中地方檢察署檢察官
被　　　告　胡瑩宜　
　　　　　　陳敬和　
上列被告因妨害自由等案件，經檢察官提起公訴（110年度偵字
第35091號），本院判決如下：
    主    文
一、胡瑩宜犯恐嚇危害安全罪，處拘役肆拾日，如易科罰金，以
    新臺幣壹仟元折算壹日。未扣案之鐵鎚壹支沒收，於全部或
    一部不能沒收或不宜執行沒收時，追徵其價額；又犯公然侮
    辱罪，處罰金新臺幣伍仟元，如易服勞役，以新臺幣壹仟元
    折算壹日。
二、陳敬和犯公然侮辱罪，處罰金新臺幣肆仟元，如易服勞役，
    以新臺幣壹仟元折算壹日。
    犯罪事實
一、胡瑩宜與陳敬和為男女朋友關係，2人與陳○○為鄰居關係，
    且因機車停車問題屢有爭執。於民國110年10月1日下午13時
    許，在臺中市○區○○街0000號前，陳○○再度質問陳敬和為何
    要將機車停放於上址之騎樓下，陳敬和回稱係胡瑩宜停放等
    語，陳○○認胡瑩宜違反住戶停車規則而請胡瑩宜前來處理。
    胡瑩宜於同日14時30分許至上址時，因不滿陳○○質問停車問
    題，竟持鐵錘敲打陳○○位於臺中市○區○○街0000號落地窗玻
    璃，致使玻璃破裂不堪使用（毀損部分未據告訴）。陳○○見
    狀即又與胡瑩宜及陳敬和發生口角爭執，胡瑩宜竟基於恐嚇
    之犯意，揮動鐵錘致使陳○○心生畏懼，胡瑩宜及陳敬和另基
    於公然侮辱之犯意，於前開多數人可共見聞之場所，先後向
    陳○○辱罵「幹你娘」等語，足以減損陳○○之名譽。
二、案經陳○○訴由臺中市政府警察局第一分局報告臺灣臺中地方
    檢察署檢察官偵查起訴。
    理    由
一、證據能力：
㈠、本判決認定事實所引用之被告以外之人於審判外之言詞或書
    面證據等供述證據，公訴人及被告在本院審理時均未聲明異
    議，復經本院審酌認該等證據之作成無違法、不當或顯不可
    信之情況，依刑事訴訟法第159 條之5 第2 項規定，均有證
    據能力。
㈡、又本案認定事實引用之卷內其餘非供述證據，並無證據證明
    係公務員違背法定程序取得，依同法第158 條之4 規定反面
    解釋，亦均有證據能力。　　　　
二、認定犯罪事實所憑之證據及其認定之理由：
㈠、訊據被告2人均矢口否認犯行，被告胡瑩宜辯稱：告訴人陳敬
    和經常對社區其他住戶辱罵，不許機車停在他們家樓下，我
    會怕他才會拿鐵鎚，是要自保。公然侮辱部分是告訴人逼我
    ，故意惹我們講出三字經，當下只有我們三個人，不算公然
    侮辱等語（見本院卷第51、52、60、57、132頁）；被告陳
    敬和辯稱：是因為告訴人一直拿手機拍胡瑩宜，挑釁他，說
    他是在主持正義，氣不過才不小心說了那句話，當時只有我
    們三個人在場，不是公然侮辱等語（見本院卷第52頁）。
㈡、經查，被告胡瑩宜於犯罪事實所示時間、地點揮動鐵鎚，以
    及被告胡瑩宜、陳敬和於犯罪事實所示時間、地點，辱罵「
    幹你娘」等穢語之事實，為被告2人所不否認，核與證人即
    告訴人陳○○警詢、偵查中之證述大致相符（見偵卷第23-29
    頁、第45-49頁、第111-114頁）。並有員警職務報告（見偵
    卷第19-21頁）、告訴人陳○○之指認犯罪嫌疑人紀錄表（見
    偵卷第31-43、51-57頁）、告訴人陳○○提出之錄影光碟譯文
    （見偵卷第75頁）、落地窗毀損照片（見偵卷第77-79頁）
    、被告胡瑩宜持用之鐵錘翻拍照片（見偵卷第79頁）、告訴
    人陳○○之報案資料（見偵卷第83-85頁）在卷可稽。此部分
    事實首堪認定。
㈢、被告胡瑩宜先持鐵鎚敲破告訴人落地窗，再接續持鐵鎚揮動
    之行為，客觀上足以使人心生畏懼，具有恐嚇危害安全之主
    觀犯意：
　⒈證人即告訴人陳○○偵查中具結後證述：今年（110年）10月1
    日14時30分左右，在臺中市○區○○街00○0號1樓，胡瑩宜用新
    購買的鐵鎚砸破我的臺中市○區○○街00○0號1樓 的落地窗玻
    璃，我制止，胡瑩宜還是一直要擊破，最後擊破了3個洞，
    怎麼制止都沒有用，在過程中還辱罵我三字經 「幹你娘」
    ，有一次或二次，因為我是緊急出來制止，我沒有戴口罩，
    我又跑回去拿手機跟口罩出來錄影，在過程中，陳敬和又以
    「幹你娘」辱罵我，胡瑩宜也高舉鐵鎚，過程中還有其他屬
    於言語性人身攻擊的話等語（見偵卷第112頁）。
　⒉本院當庭勘驗告訴人於事發時之手機錄影，勘驗結果如下（
    見本院卷第52-57頁）：
勘驗標的：VID_00000000_145050 檔案時間：33分24秒 勘驗區間：檔案開始後3分鐘 【檔案一開始，畫面中可見被告胡瑩宜右手拿著鐵鎚，垂放在右大腿附近，地點是在○○街0000號騎樓，外面是大馬路】 被告陳敬和：你拿鐵鎚是要做甚麼? 蛤? 被告胡瑩宜：拿鐵鎚要怎樣，我要跟他輸贏阿，為什麼我們大 家都要忍耐他，我們這棟都要忍耐他? 被告陳敬和：瘋查某，你拿鐵鎚給人家鎚要做甚麼? 被告胡瑩宜：我就是要鎚下去，我就是要讓他知道我們這棟樓上的大家都對你不爽啦，你當作大家都不敢對你怎樣啦，蛤 告  訴  人：你剛剛罵甚麼? 被告胡瑩宜：我何時在罵什麼? 告  訴  人：你公然侮辱你??? 被告胡瑩宜：我是公然侮辱你甚麼? 告  訴  人：敢作不敢當喔，敢罵不敢當喔 被告胡瑩宜：你在哭爸喔 被告陳敬和：不敢三小啦，安那 被告胡瑩宜：你在套話喔 被告陳敬和：蛤!你安那！ 被告胡瑩宜：安娜!（此時被告胡瑩宜靠近告訴人拍攝螢幕，並             將右手之鐵鎚舉起對著告訴人） 被告陳敬和：騎樓是人家放摩托車的為什麼不能放? 被告胡瑩宜：這你家的地喔，蛤? 被告陳敬和：不想跟你計較你還那個 被告胡瑩宜：每一個人這棟樓上的啦，大家都不跟你計較啦，我忍你好幾次了（被告胡瑩宜將鐵鎚放下） 告  訴  人：阿這叫什麼？ 被告胡瑩宜：不爽啦，就是要讓你知道我們就是不爽啦,我們抗             議啦!安那! 告  訴  人：你要抗議什麼? 被告胡瑩宜：抗議什麼? 告  訴  人：犯法阿 被告胡瑩宜：阿娜，我就很番啦 告  訴  人：你就犯法阿 被告胡瑩宜：我本來就很番阿，你叫警察趕快來啦 告  訴  人：警察要來了，這不是... 被告胡瑩宜：我跟你說這邊的鄰居大家都可以來指證你啦，蛤! 告  訴  人：你找啦你找啦，你去找啦 被告胡瑩宜：我去找? 告  訴  人：你就去找就好啦 被告胡瑩宜：找?連一個老人家站在那邊,你也跟人家他相嚷，你是在嚷什麼，你有尊重老人家嗎?你心裡只有你自己啦 告  訴  人：你何時看到？ 被告胡瑩宜：我何時看到，我一早從這邊走過啦，你跟一個老人家在那邊嚷啦，何時看到!你當作什麼，全部人你最大是不是？ 告  訴  人：你何時看到？ 被告胡瑩宜：我為什麼要跟你說我什麼時候看到? 告  訴  人：沒有的事隨便... 被告胡瑩宜：阿不然就叫那個老人家出來啦 告  訴  人：你就去找出來阿 被告胡瑩宜：對嘸 被告陳敬和：你怕壞人而已啦你 被告胡瑩宜：黑阿 被告陳敬和：是不是? 告  訴  人：正義的人沒在怕什麼啦 被告陳敬和：政治?你選哪一個政治？ 告  訴  人：正義啦，正義（國語） 被告陳敬和：正義?幹你娘勒正義（畫面中此時被告陳敬和是對             著告訴人講） 被告胡瑩宜：幹你娘，你給人家幹再來(此時被告胡瑩宜又將右             手之鐵鎚舉起對著告訴人） 被告陳敬和：你叫正義? 被告胡瑩宜：機掰咧(此時被告胡瑩宜將右手之舉起之鐵鎚放             下） 告  訴  人：你們就罵你們的阿，你們就做你們想做的阿，犯法就是犯法阿 被告陳敬和：正義? 被告胡瑩宜：蝦咪正義?你陪我老公去再看齁 被告胡瑩宜：你這樣是什麼動作？ 告  訴  人：我哪有什麼動作？ 被告胡瑩宜：你一直靠近，一直靠近，是什麼動作？ 告  訴  人：你有看到什麼？ 被告胡瑩宜：看到什麼?我沒看到什麼阿?我保護他阿？不行喔，蛤，我不能保護他喔 
　⒊被告胡瑩宜雖辯稱其持鐵鎚是因為害怕告訴人要自保等語，
    但從前開勘驗結果以及卷內落地窗毀損照片（見偵卷第77-7
    9頁）、被告胡瑩宜持用之鐵錘翻拍照片（見偵卷第79頁）
    可知，於告訴人開始錄影前，被告胡瑩宜已經先持鐵鎚將告
    訴人住處之落地窗敲出3個破洞，隨後又高舉原先破壞落地
    窗之鐵鎚並稱「我就是要鎚下去」等語，被告胡瑩宜此種舉
    動，客觀上已足以使一般人生命、身體安全受到威脅，而心
    生畏懼，已具有恐嚇危害安全之主觀犯意。其辯稱是因為停
    車糾紛，害怕告訴人才會持鐵鎚，然告訴人於事發當下亦未
    見有何危害被告胡瑩宜之舉動，客觀上難認被告胡瑩宜有何
    畏懼告訴人而持鐵鎚自保之必要，被告胡瑩宜此部分辯解自
    無可採。
㈣、刑法分則中「公然」二字之意義，祇以不特定人或多數人，
    得以共見共聞之狀態為已足，自不以實際上果已共見共聞為
    必要，必在事實上有與不特定人或多數人得以共見共聞之狀
    況方足認為達於公然之程度；又所謂多數人，係包括特定之
    多數人在內，至其人數應視立法意旨及實際情形已否達於公
    然之程度而定（司法院釋字第145號解釋意旨參照）。至於
    特定多數人之人數應否限定，雖見仁見智，頗有爭論，惟「
    公然」二字，既已解釋為不特定人或特定多數人得以共見共
    聞一種實施犯罪之客觀狀態，即「隱密」之相對概念，純係
    客觀的事實問題，應視具體情況而定，凡有達於可得共見共
    聞之狀況，亦即個人社會人格受侵害之可能性，應可認為已
    達公然之程度（最高法院108年度台上字第3875號刑事判決
    參照）。被告胡瑩宜、陳敬和雖均辯稱，有辱罵告訴人「幹
    你娘」等語，但現場只有被告胡瑩宜、陳敬和及告訴人，並
    非「公然」侮辱等語。然依據前開勘驗結果可知，被告2人
    係在大馬路旁的騎樓與告訴人發生爭執並辱罵告訴人，此一
    場所顯非隱密之空間，而屬不特定人或特定多數人得以共見
    共聞之場所。被告2人辯稱渠等辱罵告訴人不該當「公然」
    侮辱等語，尚無足採。
㈤、被告陳敬和另辯稱，其並非針對告訴人辱罵等語。然依據前
    開勘驗結果所見，事發當下被告陳敬和辱罵「幹你娘」等穢
    語，係被告胡瑩宜與告訴人之間發生衝突後，告訴人稱其「
    正義的人沒在怕」，被告對告訴人此句話不滿，而稱「正義
    ？幹你娘勒正義」。細譯雙方衝突對話之前後文，被告陳敬
    和係在告訴人與被告胡瑩宜衝突下，為維護被告胡瑩宜而針
    對告訴人辱罵，甚為明確，其辯稱並非針對告訴人辱罵等語
    ，顯無可採。
㈥、至於被告2人均另辯稱係因為與告訴人之間有停車糾紛，一時
    氣憤才會恐嚇或公然侮辱告訴人，被告胡瑩宜另提出其他社
    區住戶連署聲明告訴人長期對其他住戶辱罵之連署書及對話
    紀錄佐證上情（見本院卷第39-45頁、67-93業）。然查，本
    案已有前開積極證據足以證明被告胡瑩宜犯恐嚇危害安全罪
    及被告胡瑩宜、陳敬和犯公然侮辱罪，被告2人上開辯解，
    係屬犯罪之動機或犯罪時所受刺激之問題，至多僅屬法院量
    刑時所應斟酌事由之一，並不影響犯罪之成立。何況被告2
    人若與告訴人之間有停車糾紛或其他衝突，亦應循正當途徑
    解決問題，不容許以暴力手段或恣意辱罵他人之方式解決。
    被告2人此部分辯解，亦無可採。
㈦、綜上，本案事證已臻明確，被告2人犯行均堪認定，應予依法
    論科。
三、論罪科刑：
㈠、核被告胡瑩宜所為，係犯刑法第305條恐嚇危害安全罪及同法
    第309條第1項公然侮辱罪。被告陳敬和所為，係犯刑法第30
    9條第1項公然侮辱罪。
㈡、被告胡瑩宜所犯2罪，犯意各別，行為互殊，應予分論併罰。
㈢、爰審酌被告2人與告訴人之間因停車問題發生糾紛，不思理性
    解決問題，被告胡瑩宜竟持客觀上具有殺傷力之鐵鎚威脅告
    訴人，被告2人並均以穢語辱罵告訴人，對告訴人之權利造
    成侵害，所為應予非難。又審酌被告2人均否認犯行之犯後
    態度。以及審酌被告2人於本案行為前均無有罪科刑前科紀
    錄之素行。暨審酌被告2人於本院審理時所供述之教育程度
    、職業、家庭經濟狀況（見本院卷第134頁），量處如主文
    所示之刑，並諭知拘役如易科罰金及罰金如易服勞役之折算
    標準，以示懲儆。
四、沒收部分：
㈠、供犯罪所用、犯罪預備之物或犯罪所生之物，屬於犯罪行為
    人者，得沒收之，於全部或一部不能沒收或不宜執行沒收時
    ，追徵其價額。刑法第38條第2 項、第4 項定有明文。
㈡、經查，被告胡瑩宜犯恐嚇危害安全罪所用鐵鎚1支，係屬犯罪
    所用之物，雖未扣案，仍應予沒收，於全部或一部不能沒收
    或不宜執行沒收時，追徵其價額。
據上論斷，應依刑事訴訟法第299條第1項前段，判決如主文。
本案經檢察官鄒千芝提起公訴，檢察官温雅惠到庭執行職務。
中　　華　　民　　國　　111 　年　　4 　　月　　8 　　日
                  刑事第二庭   審判長法  官  陳淑芳
　
                                     法  官  黃光進
　
                                     法  官  徐煥淵　
以上正本證明與原本無異。
如不服本判決應於收受送達後20日內向本院提出上訴書狀，並應
敘述具體理由；其未敘述上訴之理由者，應於上訴期間屆滿後20
日內向本院補提理由書（均須按他造當事人之人數附繕本）「切
勿逕送上級法院」。
告訴人或被害人如不服判決，應備理由具狀向檢察官請求上訴，
上訴期間之計算，以檢察官收受判決正本之日起算。
                             　　　　書記官   陳麗靜
中　　華　　民　　國　　111 　年　　4 　　月　　8 　　日
附錄本案論罪科刑法條：　　　　　　　　　　　　　　　　　中華民國刑法第305條
以加害生命、身體、自由、名譽、財產之事恐嚇他人，致生危害
於安全者，處2年以下有期徒刑、拘役或9千元以下罰金。
中華民國刑法第309條
公然侮辱人者，處拘役或9千元以下罰金。
以強暴犯前項之罪者，處1年以下有期徒刑、拘役或1萬5千元以
下罰金。